【裁判字號】    95,台上,760
【裁判日期】    950216
【裁判案由】    違反毒品危害防制條例
【裁判全文】
最高法院刑事判決              九十五年度台上字第七六０號
    上  訴  人  甲○○原名洪.
                        號3樓.
上列上訴人因違反毒品危害防制條例案件，不服台灣高等法院台
中分院中華民國九十四年六月二十三日第二審更審判決（九十四
年度上重更(二)字第二０號，起訴案號：台灣南投地方法院檢察署
九十二年度偵字第一五二六、一五二七、一七六八、一七七０、
一九一０、一九七二、一九七三、一九七四、二五八四、二七二
一、二七二三號），提起上訴，本院判決如下：
    主  文
原判決關於甲○○部分撤銷，發回台灣高等法院台中分院。
    理  由
本件原判決撤銷第一審關於上訴人甲○○（即洪銘良）部分之判
決，改判仍依想像競合犯規定，從一重論處其共同運輸第一級毒
品罪刑，固非無見。
惟查：(一)、證據之證明力雖由法院自由判斷，然證據之本身如對
於待證事實不足為供證明之資料，而事實審仍採為判決基礎，則
其自由判斷之職權行使，自與採證法則有違。上訴人始終否認犯
罪，於原審辯稱：「我不知所帶（王鈞弘託帶）的東西是毒品」
（原審法院上重更(二)卷第一六八頁）。至共同被告王鈞弘於民國
九十二年五月一日接受法務部調查局台中市調查站（以下簡稱調
查站）詢問時供稱：「（問：你有何補充陳述？）我所要補充的
部分是陳添壽及甲○○（上訴人）被查獲自泰國協助走私海洛因
毒品來台，而陳添壽及甲○○二人則是我答應『阿南』之哥哥『
大仔』（指馮正炎）要求協助自泰國夾帶走私毒品來台後，我物
色陳添壽、甲○○二人協助幫忙夾帶走私的，我之前會陳述我與
陳添壽等人係在四月三十日在泰國曼谷機場碰面，主要是案發後
情緒緊張導致精神恍惚而無法完全供出實情」、「（問：『大仔
』要你找尋二人協助自泰國夾帶走私海洛因毒品來台經過詳情？
）在（九十二年）四月十六日至二十日期間，『大仔』多次約我
在台北市某路邊討論要求我找尋二個人協助渠自泰國夾帶走私毒
品來台，當時『大仔』告知我係要夾帶走私藥物來台，故我一直
認為僅係屬搖頭丸一類東西，我原本不願意，但仍將上情轉告陳
添壽及甲○○二人，渠二人均有意協助夾帶走私，我告知『大仔
』，『大仔』即要我代收陳添壽、甲○○二人護照，後又託我轉
交陳添壽、甲○○二人機票護照等物品，供渠等隨團赴泰國旅遊
，當時亦告知只要我在渠等二人安全入境時電話通知『大仔』，
其亦會付我新台幣十萬元作為報酬」、「（問：陳添壽、甲○○
是否知道渠等夾帶走私報酬若干？）我有告知夾帶走私來台報酬
為新台幣十萬元左右」等語（台灣南投地方法院檢察署九十二年
度偵字第一七六八號卷第一二一至一二二頁）。如果無訛，綽號
「大仔」係告知王鈞弘夾帶走私者為藥物，王鈞弘則以為要夾帶
走私搖頭丸一類之物品。則王鈞弘有無走私毒品海洛因之認識，
尚非無疑。王鈞弘在調查站所為之前開陳述，仍不足以證明上訴
人知悉王鈞弘要其夾帶走私物為毒品海洛因，原判決理由三(二)之
1.卻說明採為認定上訴人知悉夾帶走私之物品為毒品海洛因之依
據，已有未合。究竟王鈞弘找上訴人為「交通」，要求上訴人夾
帶走私系爭第一級毒品海洛因之過程，如何告知上訴人？攸關上
訴人是否知情之判斷，尚待釐清，原審未予究明，遽為上訴人不
利之認定，亦嫌速斷。再共同被告王鈞弘於第一審法院審理時，
以證人之身分具結後證稱伊在調查站說陳添壽、上訴人是伊幫「
大仔」找來協助走私毒品的「交通」等語不實在，因伊當時有被
刑求，在未作筆錄前，先用手、腳打伊。在（九十二年）五月一
日檢察官偵訊時，伊供稱陳添壽及上訴人都是伊所找的「交通」
也不實在，因檢察官複訊地點在調查站，當時調查員站在旁邊伊
會害怕等語（第一審卷第一一二、一一三頁）。究竟王鈞弘於調
查站人員調查詢問時有無遭刑求？在檢察官偵訊時所為之供述是
否出自任意性之陳述？原審未先調查釐清，並說明取捨之心證理
由，遽採王鈞弘於審判外在調查站及檢察官訊問時之陳述，為不
利上訴人認定之證據，其審理亦有未盡，並有理由欠備之可議。
(二)、有罪判決書所記載之事實，為判斷其適用法令當否之準據，
法院應將依職權認定與論罪科刑有關之事實，翔實記載，然後逐
一說明其憑以認定之證據，並使事實認定與理由說明，互相適合
，方為合法。倘若事實認定與理由說明，不相一致，或事實或理
由欄內之記載，前後齟齬，按諸刑事訴訟法第三百七十九條第十
四款後段規定，均屬判決理由矛盾之當然違背法令。原判決於事
實欄一先認定記載：「王鈞弘、甲○○（上訴人）與判罪確定之
陳添壽、陳鳳嬌基於共同私運管制物品及運輸第一級毒品海洛因
之犯意，分別為以下犯罪行為……」；又於事實欄一之(三)認定記
載：「王鈞弘、陳添壽、甲○○（上訴人）等人即與林俊安、馮
正炎、陳鳳嬌及『阿生』等人取得私運管制物品及運輸第一級毒
品海洛因之犯意聯絡……」等情。理由四則說明「被告甲○○（
上訴人）、王鈞弘與判罪確定被告陳添壽、陳鳳嬌、共犯林俊安
、馮正炎等人間，被告陳添壽、甲○○分別與被告王鈞弘間，有
犯意聯絡及行為分擔，應依共同正犯論處」云云。對於上訴人與
何人有犯意聯絡之認定，不僅事實記載及理由說明前後齟齬，且
該項事實之認定與理由之說明亦有不相適合之可議。究竟上訴人
與何人有犯意聯絡成立共同正犯？原審未予究明釐清，遽予判決
，亦嫌速斷，其審理猶有未盡。(三)、有罪判決書，應於主文內載
明所犯之罪，並應記載所諭知之主刑、從刑或刑之免除，刑事訴
訟法第三百零九條第一款規定甚明。刑法第三十三條、第三十四
條之規定，有期徒刑、罰金均屬主刑，至褫奪公權則為從刑之一
種，依主從不可分之原則，從刑應附隨緊接於主刑之下而同時宣
告，原判決宣告上訴人共同運輸第一級毒品，處有期徒刑拾貳年
，褫奪公權陸年，併科罰金新台幣拾陸萬元。對於上訴人諭知
有期徒刑及罰金二種主刑及從刑褫奪公權，按諸前開說明，應先
諭知所處之二種主刑後，再附隨宣告從刑褫奪公權，始為適法。
原判決卻將褫奪公權之從刑，穿插於所宣告之有期徒刑與併科罰
金之二主刑間諭知，其主文之記載尚有未合。又毒品危害防制條
例第四條第一項規定製造、運輸、販賣第一級毒品者，處死刑或
無期徒刑；處無期徒刑者，得併科新台幣一千萬元以下罰金，並
無處有期徒刑得併科罰金之規定，原判決依刑法第五十九條規定
，酌減其刑後，論處上訴人有期徒刑拾貳年，併科罰金新台幣
拾陸萬元。但未明何以宣告有期徒刑得併科罰金之依據及理由
，亦有理由欠備之可議。上訴意旨指摘原判決不當，尚非全無理
由，應認仍有撤銷發回更審之原因。
據上論結，應依刑事訴訟法第三百九十七條、第四百零一條，判
決如主文。
中    華    民    國  九十五  年    二    月  十六    日
                      最高法院刑事第九庭
                          審判長法官  陳  正  庸
                                法官  賴  忠  星
                                法官  王  居  財
                                法官  林  開  任
                                法官  林  立  華
      本件正本證明與原本無異
                                      書  記  官
中    華    民    國  九十五  年    二    月  二十四  日
                                                    Ｒ


司法院資訊處製作；財團法人民間司法改革基金會備份。
